【裁判字號】    98,上,808
【裁判日期】    981103
【裁判案由】    清償借款
【裁判全文】
臺灣高等法院民事判決                   98年度上字第808號
上  訴  人  甲○○
被  上訴人  第一商業銀行股份有限公司
法定代理人  丙○○
訴訟代理人  乙○○
上列當事人間清償借款事件，上訴人對於中華民國98年6月29日
臺灣臺北地方法院98年度訴字第641號第一審判決提起上訴，本
院於98年10月20日言詞辯論終結，判決如下：
    主  文
上訴駁回。
第二審訴訟費用由上訴人負擔。
    事實及理由
壹、程序部分：
一、按依民事訴訟法第451條第1項前段及第2項規定，第一審之
    訴訟程序有重大之瑕疵者，第二審法院得廢棄原判決，而將
    該事件發回原法院；前項情形，應予當事人陳述意見之機會
    ，如兩造同意願由第二審法院就該事件為裁判者，應自為判
    決。
二、經查本件原審係於民國（下同）98年6月15日上午10時行言
    詞辯論（見原審卷10頁），而上訴人於該期日因另有原法院
    98年度易字第1407號刑事恐嚇案件定於同日上午9時50分審
    理（見本院卷5頁），顯無法於本件言詞辯論期日到場，上
    訴人乃於98年6月11日具狀聲請變更期日（見原審卷13頁）
    ，應認其係有正當理由而不到場，原審遽依被上訴人之聲請
    ，准由被上訴人一造辯論而為判決，所行訴訟程序應有重大
    瑕疵；惟兩造同意由本院為裁判（見本院卷15頁），應認本
    院就本件為有管轄權。合先敘明。
貳、實體部分：
一、上訴人聲明：（一）原判決廢棄。（二）被上訴人在第一審
    之訴駁回。
    被上訴人聲明：如主文所示。
二、被上訴人起訴主張：上訴人於94年6月9日向伊借款2筆，金
    額分別為新台幣（下同）807萬元、143萬元，到期日分別為
    114年6月9日、104年6月9日，約定借款利率分別為3.335％
    、3.235％（按被上訴人公告之放款指數利率加碼機動計息
    ），如未按期攤還本金或繳納利息時，除按上開利率付計遲
    延利息外，逾期6個月以內者，另按上開利率10％，逾期超
    過6個月者，另按上開利率20％加付違約金，並約定如未依
    約清償本息時，借款債務即視為全部到期。詎上訴人僅還本
    繳息至95年10月9日止，嗣迭經催討，均無效果，依約上開
    借款應視為全部到期。經伊向臺灣板橋地方法院（下稱板橋
    地院）聲請拍賣抵押物取償仍有不足額392萬9,866元及利息
    、違約金未受清償。爰依金錢消費借貸契約之法律關係，求
    為命上訴人給付392萬9,866元，及自97年10月7日起至清償
    日止，按年息3.335％計付利息，並自97年10月7日起至清償
    日止，按上開利率20％計付違約金之判決。
    上訴人則以：伊會到被上訴人銀行借款，係訴外人王佩玲要
    伊當人頭，借伊名字過戶房子到伊名下三個月。王佩玲叫伊
    到被上訴人銀行去對保，跟伊說到被上訴人銀行時只要簽名
    就可以。被上訴人拿給伊簽名的文件，伊根本看不清楚，伊
    不知對保就是要向被上訴人貸款，也不知王佩玲拿給被上訴
    人的伊93年度所得扣繳憑單是偽造的。伊有對王佩玲提起刑
    事告訴，現在審理中。被上訴人沒有對伊做徵信調查，伊根
    本沒有工作。被上訴人有撥款到伊帳戶，但伊的存摺、印章
    都交給王佩玲，伊沒有拿到錢云云，資為抗辯。
三、兩造不爭執之事實：
    上訴人於94年6月9日向被上訴人借款2筆，金額分別為807萬
    元、143萬元，到期日分別為114年6月9日、104年6月9日，
    約定借款利率分別為3.335％、3.235％（按被上訴人公告之
    放款指數利率加碼機動計息），如未按期攤還本金或繳納利
    息時，除按上開利率付計遲延利息外，逾期6個月以內者，
    另按上開利率10％，逾期超過6個月者，另按上開利率20％
    加付違約金，並約定如未依約清償本息時，借款債務即視為
    全部到期。上訴人僅還本繳息至95年10月9日止，經被上訴
    人向板橋地院聲請拍賣抵押物取償仍有不足額392萬9,866元
    及利息、違約金未受清償。
    證據：借據、增補條款約定書、板橋地院民事執行處強制執
    行金額計算書分配表（見原審板橋地院卷4-14頁）。
四、被上訴人請求上訴人清償借款有無理由，論述如下：
（一）經查被上訴人主張上訴人於94年6月9日向其借款2筆，金
      額分別為807萬元、143萬元，到期日分別為114年6月9日
      、104年6月9日，約定如未按期攤還本金或繳納利息時，
      除按約定利率付計遲延利息外，逾期6個月以內者，另按
      約定利率10％，逾期超過6個月者，另按約定利率20％加
      付違約金，並約定如未依約清償本息時，借款債務即視為
      全部到期；然上訴人僅還本繳息至95年10月9日止，經被
      上訴人向板橋地院聲請拍賣抵押物取償仍有不足額392萬9
      ,866元及利息、違約金未受清償等事實，業據其提出借據
      、增補條款約定書、板橋地院民事執行處強制執行金額計
      算書分配表為證（見原審板橋地院卷4-14頁），為上訴人
      所不爭執，堪信為真實。
（二）上訴人雖抗辯伊係因訴外人王佩玲要伊當人頭，王佩玲叫
      伊到被上訴人銀行去對保，跟伊說到銀行時只要簽名就可
      以，伊不知道對保就是要向銀行貸款，也不知道王佩玲拿
      給被上訴人銀行之伊93年度所得稅扣繳憑單係偽造，伊之
      存摺、印章都交給王佩玲，伊沒有拿到錢云云（見本院卷
      15-16、24頁）。惟查上訴人自認被上訴人提出之借據、
      增補條款約定書上之簽名係其所親簽（見本院卷16頁），
      足見係其親自與被上訴人訂立金錢消費借貸契約；上訴人
      既在借據及增補條款約定書上簽名，自應就本件借款負返
      還責任。至上訴人所稱伊之存摺、印章都交給王佩玲，伊
      沒有拿到錢云云，乃上訴人與訴外人王佩玲間之事由，不
      得據以對抗被上訴人；另上訴人所辯被上訴人未確實對伊
      為徵信調查云云，乃其片面之詞，未能據以採信，縱係屬
      實，亦屬被上訴人之行政作業疏失，並不得據以免除上訴
      人應負之金錢消費借貸契約責任，上訴人所辯為不足取。
五、綜上所述，被上訴人依金錢消費借貸契約，請求上訴人給付
    392萬9,866元，及自97年10月7日起至清償日止，按年息3.3
    35％計算之利息，並自97年10月7日起至清償日止，按上開
    利率20％計算之違約金，為有理由，應予准許。原審為上訴
    人敗訴之判決，並無不合；上訴意旨指摘原判決不當，求予
    廢棄改判，為無理由。
六、兩造其餘之攻擊或防禦方法及未經援用之證據，經本院斟酌
    後，認為均不足以影響本判決之結果，無逐一詳予論駁之必
    要。併此敘明。
七、據上論結，本件上訴為無理由，依民事訴訟法第449條第1項
    、第78條，判決如主文。
中    華    民    國    98    年    11    月     3    日
                    民事第八庭
                        審判長法  官  劉勝吉
                              法  官  連正義
                              法  官  鄭威莉
正本係照原本作成。
如不服本判決，應於收受送達後20日內向本院提出上訴書狀，其
未表明上訴理由者，應於提出上訴後20日內向本院補提理由書狀
（均須按他造當事人之人數附繕本）上訴時應提出委任律師或具
有律師資格之人之委任狀；委任有律師資格者，另應附具律師資
格證書及釋明委任人與受任人有民事訴訟法第466條之1第1項但
書或第2項（詳附註）所定關係之釋明文書影本。
中    華    民    國    98    年    11    月    4     日
                              書記官  李垂福
附註：
民事訴訟法第466條之1（第1項、第2項）：
對於第二審判決上訴，上訴人應委任律師為訴訟代理人。但上訴
人或其他法定代理人具有律師資格者，不在此限。
上訴人之配偶、三親等內之血親、二親等內之姻親，或上訴人為
法人、中央或地方機關時，其所屬專任人員具有律師資格並經法
院認為適當者，亦得為第三審訴訟代理人。

司法院資訊處製作；財團法人民間司法改革基金會備份。
